臺灣臺南地方法院刑事判決
109年度訴字第1460號
公  訴  人  臺灣臺南地方檢察署檢察官
被      告  洪嘉隆




            黃意如




            林哲正




上列被告因詐欺等案件，經檢察官提起公訴（108年度偵字第200
60號、第20061號），被告均於準備程序中就被訴事實為有罪之
陳述，經告知簡式審判程序之旨，並聽取被告與公訴人意見後，
本院合議庭裁定由受命法官獨任以簡式審判程序進行審理，判決
如下：
    主  文
洪嘉隆犯如附表二所示之罪，共肆罪，各處如附表二「宣告刑」
欄所示之刑。應執行有期徒刑壹年柒月。
黃意如犯如附表二所示之罪，共肆罪，各處如附表二「宣告刑」
欄所示之刑。應執行有期徒刑壹年陸月。未扣案之犯罪所得新臺
幣壹仟元沒收，於全部或一部不能沒收或不宜執行沒收時，追徵
其價額。
林哲正犯如附表二所示之罪，共肆罪，各處如附表二「宣告刑」
欄所示之刑。應執行有期徒刑壹年伍月。
    犯 罪 事 實
一、洪嘉隆、黃意如、林哲正於民國105年12月間某日，加入真
    實姓名年籍不詳、由綽號「欽仔」等成年人所組成之詐騙集
    團，而與該集團成員共同意圖為自己不法之所有，基於三人
    以上共同詐欺取財之犯意聯絡，由黃意如、林哲正前往收取
    裝有人頭帳戶資料之包裹，再交與洪嘉隆，並由洪嘉隆交與
    其他同詐騙集團內不詳成員，供匯入及領取詐得款項之用。
    嗣於105年12月18日，洪嘉隆指示黃意如前往高雄市○鎮區○○
    路00號之「黑貓宅急便」高雄營業所領取人頭帳戶提款卡，
    黃意如接獲指令後，再找林哲正共同前往上址「黑貓宅急便
    」高雄營業所，於105年12月18日下午2時32分許，由林哲正
    進入該營業所領取如附表一所示「黃芷姍」、「張祈榮」所
    寄送提供之金融帳戶提款卡（含密碼）之帳戶資料，林哲正
    領得如附表一所示之帳戶提款卡後，將密碼重新設定，再將
    該等帳戶提款卡交與黃意如，黃意如嗣於同日晚上8時許，
    在臺南火車站前之「南方公園」將如附表一所示帳戶之提款
    卡及密碼轉交與洪嘉隆，由洪嘉隆轉交與「欽仔」後，由「
    欽仔」所屬之詐欺集團不詳成員以如附表二所示之詐騙方式
    ，分別詐騙如附表二所示之人，致使其等陷於錯誤，而依指
    示操作提款機後，分別將金錢轉帳至如附表二「匯款帳戶」
    欄所示之帳戶內，該詐欺集團不詳成員即再將該等帳戶內詐
    得款項提領一空。
二、案經吳俊霖、石惠君、馮雅涵、李秉純訴由高雄市政府警察
    局刑事警察大隊報告臺灣高雄地方檢察署陳請臺灣高等檢察
    署檢察長核轉臺灣臺南地方檢察署檢察官偵查起訴。
    理  由
一、被告洪嘉隆、黃意如、林哲正所犯為死刑、無期徒刑、最輕
    本刑3年以上有期徒刑以外之罪，亦非屬高等法院管轄之第
    一審案件，其等均於準備程序就被訴事實為有罪陳述，經告
    知簡式審判程序之旨，並聽取檢察官、被告等之意見後，本
    院合議庭依刑事訴訟法第273條之1第1項規定裁定進行簡式
    審判程序，故本案之證據調查，依同法第273條之2規定，不
    受同法第159條第1項、第161條之2、第161條之3、第163條
    之1及第164條至第170條所規定證據能力認定及調查方式之
    限制，合先敘明。
二、認定犯罪事實所憑之證據及理由：
　㈠本案犯罪事實，業據被告三人均於警詢、偵查及本院審理中
    坦承不諱（被告洪嘉隆部分，見警一卷第3至6頁；偵二卷第
    54頁。被告黃意如部分，見警一卷第15至19頁；偵一卷第32
    頁。被告林哲正部分，見警一卷第82至87頁；偵一卷第32頁
    正反面；偵二卷第206至207頁），並經告訴人吳俊霖（見警
    四卷第1743至1745頁）、石惠君（見警四卷第1732至1734頁
    ）、馮雅涵（見警四卷第1754至1756頁）、李秉純（見警四
    卷第1839至1842頁）分別於警詢中就其等遭詐騙及匯款之事
    實證述明確，復有黃芷姍及張祈榮之「黑貓宅急便」寄件宅
    配單影本、「黑貓宅急便」高雄營業所監視錄影影像截圖（
    見警一卷第28至36頁）、告訴人吳俊霖提出之存摺封面及內
    頁影本（見警四卷第1746頁）、告訴人石惠君提出之交易明
    細表（見警四卷第1735頁）、告訴人李秉純提出之交易明細
    表（見警四卷第1847頁）、張祈榮本件中華郵政帳戶之申辦
    資料影本及客戶歷史交易清單（見警四卷第1890至1892頁）
    、黃芷珊本件國泰世華商業銀行帳戶（下稱國泰世華帳戶）
    之客戶基本資料及帳戶交易明細表在卷可稽（見警四卷第20
    25至2026頁），足認被告三人具有任意性之自白，確實均與
    事實相符。
　㈡綜上所述，本件事證明確，被告三人犯行均洵堪認定，應依
    法論科。
三、論罪科刑：
  ㈠被告三人本案犯行，應均論以共同正犯：
　1.按共同正犯之成立，祇須具有犯意之聯絡，行為之分擔，既
    不問犯罪動機起於何人，亦不必每一階段犯行，均經參與；
    共同正犯間，非僅就其自己實施之行為負其責任，並在犯意
    聯絡之範圍內，對於他共同正犯所實施之行為，亦應共同負
    責；共同正犯之意思聯絡，原不以數人間直接發生者為限，
    即有間接之聯絡者，亦包括在內（最高法院34年上字第862
    號、32年上字第1905號、77年台上字第2135號判例意旨參照
    ）。次按共同實行犯罪行為之人，在合同意思範圍內，各自
    分擔犯罪行為之一部，相互利用他人之行為，以達其犯罪之
    目的者，即應對於全部所發生之結果共同負責；且共同正犯
    不限於事前有協議，即僅於行為當時有共同犯意之聯絡者亦
    屬之，且表示之方法，不以明示通謀為必要，即相互間有默
    示之合致亦無不可（最高法院106年度台上字第1653號判決
    意旨參照）。
　2.經查，被告三人參與本案犯行時，縱僅與同案被告或「欽仔
    」間有所聯繫，而負責收取如附表一所示之帳戶資料，然而
    集團性詐騙行為乃現今社會詐欺犯罪之常見型態，詐騙集團
    為求能順利完成犯罪，必須採取分工，亦即需要有人找尋詐
    欺目標或實行施術，有人擔任車手負責收款，有人負責管理
    、調度，有人負責收取帳戶，而為犯罪之分工，以完成詐欺
    取財犯罪，且此種詐欺集團犯罪之模式，廣為媒體大幅報導
    ，為眾所週知之事，理應為被告三人所知悉。被告三人既均
    得知悉其係加入三人以上之詐騙集團，且應可預見該詐騙集
    團將對他人施以詐術，仍以此方式收取本件帳戶並將收得帳
    戶交與同詐騙集團內成員，以供告訴人四人匯入本件遭詐款
    項及供詐騙集團成員提領詐得款項之用，被告三人所為，顯
    然屬於本案各次詐欺取財犯行中之重要環節，足認被告三人
    主觀上係以自己共同犯罪之意思，而參與本案詐欺取財犯行
    ，具有三人以上共同詐欺取財之直接或間接犯意聯絡，自屬
    共同正犯，而非僅為幫助犯。
　㈡核被告三人所為，均係犯刑法第339條之4第1項第2款之三人
    以上共同犯詐欺取財罪。被告三人彼此間及與「欽仔」、其
    他詐騙集團不詳成員間，就本件犯行均有犯意聯絡及行為分
    擔，應均論以共同正犯。
　㈢又被告三人與該詐騙集團不詳成員間所為本件各次犯行，各
    是對於不同之告訴人分別起意所犯，犯意各別，行為互殊，
    應予分論併罰，共論4罪（依告訴人人數計算）。
　㈣爰以行為人之責任為基礎，審酌被告三人不以己身勞力、能
    力自正當途徑取得財物，因自身需錢孔急，竟與同案被告、
    「欽仔」及其他詐騙集團不詳成員共同犯本案詐欺取財犯行
    ，侵害告訴人四人之財產安全及社會治安，所為實無足取，
    且被告三人於本案中之分工，雖無證據足認屬於詐騙集團首
    腦或核心人物，然其等擔任收簿手收取他人帳戶交由詐騙集
    團成員使用，使詐騙集團藉由該等人頭帳戶收取詐得款項，
    得以實際獲取犯罪所得，可知其等擔任之收簿手角色，於此
    類詐騙集團案件中甚具重要性，所為對告訴人等而言亦侵害
    甚鉅；復考量被告三人犯後坦認犯行，暨參酌被告三人各自
    之前案紀錄（見被告三人之臺灣高等法院被告前案紀錄表）
    ；兼衡本案各次詐騙之方式、手段、告訴人四人本案分別遭
    詐如附表二所示之金額等情狀，以及被告洪嘉隆、黃意如、
    林哲正於本院審理中自陳學歷分別為五專肄業、大學肄業、
    高中畢業之智識程度，均為未婚、無子女、另案執行中之家
    庭生活狀況（均見本院卷第162頁）等一切情狀，分別量處
    如主文及附表二所示之刑，並各定其等應執行之刑，以示懲
    儆。
四、沒收：
　㈠按「犯罪所得，屬於犯罪行為人者，沒收之。」、「前2項之
    沒收，於全部或一部不能沒收或不宜執行沒收時，追徵其價
    額。」刑法第38條之1第1項前段、第3項定有明文。
　㈡次按有關共同正犯犯罪所得之沒收、追繳或追徵，法院應視
    具體個案之實際情形而為認定：倘若共同正犯各成員內部間
    ，對於不法利得分配明確時，固應依各人實際分配所得沒收
    ；然若共同正犯成員對不法所得並無處分權限，其他成員亦
    無事實上之共同處分權限者，自不予諭知沒收；至共同正犯
    各成員對於不法利得享有共同處分權限時，則應負共同沒收
    之責。至於上揭共同正犯各成員有無犯罪所得、所得數額，
    係關於沒收、追繳或追徵標的犯罪所得範圍之認定，因非屬
    犯罪事實有無之認定，並不適用「嚴格證明法則」，無須證
    明至毫無合理懷疑之確信程度，應由事實審法院綜合卷證資
    料，依自由證明程序釋明其合理之依據以認定之（最高法院
    104年度台上字第3937號判決意旨參照）。
　㈢經查：
　1.依據卷存證據，被告三人本案均是負責收取帳戶資料並轉交
    該等資料與同集團內成員，並無證據得以認定被告三人有提
    領、收取詐得款項，而被告洪嘉隆於警詢及本院審理中供稱
    僅於提領詐得款項後，會分得提款金額之1.5%作為報酬，領
    包裹部分沒有收取報酬等語（見警一卷第6頁；本院卷第161
    頁），故以現存證據，尚難足認被告洪嘉隆確實因本案受有
    報酬或其他犯罪所得，爰不予以宣告沒收。
　2.被告黃意如於本院審理中供稱其收取本案帳戶資料獲得之報
    酬為新臺幣（下同）1,000元，被告林哲正則供稱其收取本
    案帳戶資料報酬為2,000元，此等報酬應分別為其等之本案
    犯罪所得，惟被告林哲正同日收取帳戶資料之報酬，已於前
    案中經諭知沒收，有臺灣高等法院臺南分院107年度上訴字
    第929號判決在卷可參（見本院卷第93至101頁），而被告黃
    意如於前案中均僅經宣告沒收其擔任提款車手行為所分得之
    報酬，未經沒收其收取帳戶資料之報酬，參臺灣高等法院臺
    南分院107年度上訴字第929號判決（見本院卷第93至101頁
    ）、本院107年度訴字第339號判決（見偵三卷第183至224頁
    ），爰就被告黃意如上述犯罪所得，依刑法第38條之1第1項
    前段、第3項規定沒收，並於全部或一部不能沒收或不宜執
    行沒收時，追徵其價額。
據上論斷，應依刑事訴訟法第273條之1第1項、第299條第1項前
段，刑法第28條、第339條之4第1項第2款、第51條第5款、第38
條之1第1項前段、第3項，判決如主文。
本案經檢察官黃銘瑩提起公訴，檢察官羅瑞昌到庭執行職務。
中　　華　　民　　國　　110 　年　　3 　　月　　19　　日
                  刑事第三庭　法　官  陳郁婷
以上正本證明與原本無異。
如不服本判決，應於收受本判決後20日內向本院提出上訴書狀，
並應敘述具體理由。其未敘述上訴理由者，應於上訴期間屆滿後
20日內向本院補提理由書狀（均須按他造當事人之人數附繕本）
「切勿逕送上級法院」。 
  　　　　　　　　　　　　　　書記官　林怡芳
中　　華　　民　　國　　110 　年　　3 　　月　　22　　日

附錄本案論罪科刑法條
中華民國刑法第339條之4第1項
犯第339條詐欺罪而有下列情形之一者，處1年以上7年以下有期
徒刑，得併科1百萬元以下罰金：
一、冒用政府機關或公務員名義犯之。
二、三人以上共同犯之。
三、以廣播電視、電子通訊、網際網路或其他媒體等傳播工具，
    對公眾散布而犯之。
　　
【附錄】卷宗簡稱對照表
簡　稱         全  稱 警一卷 高雄市政府警察局刑事警察大隊高市警刑大偵14字第10671732100號卷一 警四卷 高雄市政府警察局刑事警察大隊高市警刑大偵14字第10671732100號卷四 偵一卷 臺灣高雄地方檢察署106年度偵字第13086號卷 偵二卷 臺灣臺南地方檢察署107年度偵字第644號卷 偵三卷 臺灣臺南地方檢察署108年度偵字第20060號卷 本院卷 本院109年度訴字第1460號卷 

【附表一】
編號 領取之人頭帳戶資料 告訴人遭詐騙後匯款及提領情形 人頭帳戶所有人偵辦或審理情形 1 黃芷姍之國泰世華商業銀行帳號000-000000000000號帳戶 如附表二㈠所示 黃芷姍涉嫌幫助詐欺案件，業經臺灣新北地方法院以106年度簡上字1111號決有期徒刑5月確定。 2 張祈榮之中華郵政帳號000-00000000000000號帳戶 如附表二㈡所示 張祈榮涉嫌幫助詐欺案件，業經臺灣花蓮地方法院以107年度原簡字第23號判決拘役25日確定。 

【附表二㈠黃芷姍人頭帳戶部分詐騙情形】
編號 告訴人     詐騙方式 匯款時間 匯款金額 匯入帳戶      備註 宣告刑 1 告訴人吳俊霖（高雄市刑大警卷㈣第1743至1745頁） 詐欺集團成員於105年12月21日晚上8時30分許，佯裝為網路賣家，向告訴人吳俊霖佯稱先前網路購物設定有誤，須依指示操作自動櫃員機取消訂單，避免重覆扣款云云 105年12月21日晚上9時55分 16,789元（高雄市刑大警卷㈣第1746頁存摺影本） 黃芷姍之國泰世華帳號000-000000000000號帳戶（高雄市刑大警卷㈣第2026頁） 洪嘉隆將黃芷姍帳戶資料交由詐欺集團對吳俊霖詐騙後，由不詳車手提領吳俊霖遭詐騙匯入黃芷姍帳戶內之款項 洪嘉隆三人以上共同犯詐欺取財罪，處有期徒刑壹年貳月。 黃意如三人以上共同犯詐欺取財罪，處有期徒刑壹年壹月。 林哲正三人以上共同犯詐欺取財罪，處有期徒刑壹年。 2 告訴人石惠君（高雄市刑大警卷㈣第1732至1734頁） 詐欺集團成員於105年12月21日晚上7時53分許，佯裝網路賣家，向告訴人石惠君佯稱先前網路購物設定有誤，須依指示操作自動櫃員機取消訂單，避免重覆扣款云云 105年12月21日晚上8時59分 10,124元（高雄市刑大警卷㈣第1735頁自動櫃員機交易明細表） 黃芷姍之本件國泰世華帳戶（高雄市刑大警卷㈣第2026頁） 洪嘉隆將黃芷姍帳戶資料交由詐欺集團對石惠君詐騙後，由不詳車手提領石惠君遭詐騙匯入黃芷姍帳戶內之款項 洪嘉隆三人以上共同犯詐欺取財罪，處有期徒刑壹年貳月。 黃意如三人以上共同犯詐欺取財罪，處有期徒刑壹年壹月。 林哲正三人以上共同犯詐欺取財罪，處有期徒刑壹年。 3 告訴人馮雅涵（高雄市刑大警卷㈣第1754至1757頁） 詐欺集團成員於105年12月21日晚上8時37分許，佯裝網路賣家，向告訴人馮雅涵佯稱其先前網路購物設定有誤，須依指示操作指示自動櫃員機取消訂單，避免重覆扣款云云 105年12月21日晚上9時3分、9時21分 29,985元 29,985元 黃芷姍之本件國泰世華帳戶（高雄市刑大警卷㈣第2026頁） 洪嘉隆將黃芷姍帳戶資料交由詐欺集團對馮雅涵詐騙後，由不詳車手提領馮雅涵遭詐騙匯入黃芷姍帳戶內之款項 洪嘉隆三人以上共同犯詐欺取財罪，處有期徒刑壹年參月。 黃意如三人以上共同犯詐欺取財罪，處有期徒刑壹年貳月。 林哲正三人以上共同犯詐欺取財罪，處有期徒刑壹年壹月。 

【附表二㈡張祈榮人頭帳戶部分詐騙情形】
編號 告訴人     詐騙方式 匯款時間 匯款金額 匯入帳戶      備註 宣告刑 1 告訴人李秉純（高雄市刑大警卷㈣第1839至1843頁） 詐欺集團成員於105年12月20日下午5時許，佯裝為網路賣家，向告訴人李秉純佯稱因前次購物系統故障，誤訂12筆訂單，須依指示至銀行自動櫃員機解除云云 105年12月20日晚上9時58分許 26,985元（高雄市刑大警卷㈣第1847頁） 張祈榮之郵局帳號000-00000000000000號帳戶（高雄市刑大警卷㈣第1892） 洪嘉隆將張祈榮帳戶資料交由詐欺集團對李秉純詐騙後，由不詳車手提領李秉純遭詐騙匯入張祈榮帳戶內之款項 洪嘉隆三人以上共同犯詐欺取財罪，處有期徒刑壹年參月。 黃意如三人以上共同犯詐欺取財罪，處有期徒刑壹年貳月。 林哲正三人以上共同犯詐欺取財罪，處有期徒刑壹年壹月。